臺灣高雄地方法院民事判決
111年度雄簡字第1139號
原      告  滙豐（台灣）商業銀行股份有限公司


法定代理人  麥康裕  
訴訟代理人  洪敏智  
被      告  盧渙樟  

上列當事人間請求清償借款事件，本院於民國111年8月11日言詞
辯論終結，判決如下：
    主  文
被告應給付原告新臺幣貳拾貳萬陸仟肆佰捌拾貳元，及其中新臺
幣貳拾萬貳仟陸佰肆拾伍元自民國九十五年十二月十六日起至清
償日止，按週年利率百分之十五計算之利息。
原告其餘之訴駁回。
訴訟費用由被告負擔。
本判決第一項得假執行；但被告如以新臺幣貳拾貳萬陸仟肆佰捌
拾貳元為原告預供擔保後，得免為假執行。
    事實及理由
壹、程序部分：
一、原告之法定代理人原為麥康裕，嗣於民國111年4月20日變更
    為陳紹宗，並經其聲明承受訴訟，有公司變更登記表、聲明
    承受訴訟狀為憑（見本院卷第59、61頁），經核於法並無不
    合，應予准許。
二、本件被告經合法通知，未於言詞辯論期日到場，核無民事訴
    訟法第386條所列各款情形，爰依原告之聲請，由其一造辯
    論而為判決。
貳、實體部分：
一、原告主張：被告前於民國92年10月28日向訴外人中華商業銀
    行股份有限公司（下稱中華商銀)申辦小額信用貸款，貸款
    金額最高新臺幣（下同）50萬元，經中華商銀發給現金卡動
    支借款使用，借款動用期間自核准日起為期1年，期滿30日
    前，如立約人不為書面反對續約之意思表示並經審核同意者
    ，得以同一內容繼續延長1年，不另換約，其後每年屆期時
    亦同，雙方約定被告應按月遵期繳納當期最低應繳金額，餘
    款則按年息18.25％計算循環利息，如有一期未繳，視為全部
    到期，並改依年息20％計算遲延利息（俟104年9月1日銀行法
    第47條之1第2項施行之日起，依法減縮計息利率為年息15％
    ）。詎被告未依約繳款，迄至96年12月31日止尚欠226,482
    元（其中本金202,645元）未還。嗣訴外人香港上海匯豐銀
    行，下稱香港匯豐銀行，於97年3月29日概括承受中華商銀
    之資產、負債及營業，又於99年5月1日依企業併購法有關分
    割規定將香港匯豐銀行在台分行營業、資產及負債分割予原
    告，經行政院金融監督管理委員會99年3月22日金管銀外字
    第09950000770號函令，核准在案，並依金融機構合併法第1
    8條之規定，於99年5月1日起連續五日將債權分割之通知，
    公告在經濟日報A14版，原告依法已取得系爭債權。爰依信
    用貸款契約及消費借貸之法律關係提起本件訴訟等語，並聲
    明：被告應給付原告226,482元，及其中202,645元自97年1
    月1起至清償日止，按週年利率15％計算之利息。
二、被告未於言詞辯論期日到場，惟據其書狀則略以：依原告所
    提小額信用貸款契約暨約定書（下稱系爭信用貸款契約）立
    約日為92年10月28日，到期日卻記載為92年10月28日，是該
    約定書應屬無效，且被告自認並未向原告借款。縱認該約定
    書為有效，原告本件債權請求權應自92年10月28日起算，原
    告遲至110年12月15日始聲請對被告核發支付命令，顯罹於1
    5年請求權時效，其本金及利息之請求權消滅時效已完成，
    被告自得拒絕給付等語，資為抗辯。並聲明：原告之訴駁回
    。
三、經查，原告主張前揭事實，業據其提出系爭信用貸款契約、
    交易明細表、債權計算書為憑（見本院卷第63至69、75頁）
    ，經本院核閱無訛，本院依據上開證據調查之結果，堪信原
    告主張之事實為真實。　
四、本院之判斷：　　
　㈠按解釋當事人之契約，應以當事人立約當時之真意為準，而
    真意何在，應以過去事實及其他一切證據資料為斷定之標準
    ，不能拘泥文字致失真意。次按請求權，因15年間不行使而
    消滅，但法律所定期間較短者，依其規定；利息、紅利、租
    金贍養費、退職金及其他1年或不及1年之定期給付債權，其
    各期給付請求權，因5年間不行使而消滅；消滅時效，自請
    求權可行使時起算，因下列事由而中斷：一、請求。二、承
    認。三、起訴。時效因請求而中斷者，若於請求後6個月內
    不起訴，視為不中斷；時效完成後，債務人得拒絕給付。民
    法第125條、第126條、第128條前段、第129條第1項、第130
    條、第144條第1項分別定有明文。
　㈡經查，兩造於92年10月28日簽立系爭信用貸款契約，系爭信
    用貸款契約第2條約定：借款動用期間自民國92年10月28日
    起至92年10月27日起為期一年（立約人同意授權貴行填寫借
    款期間，借款生效日依貴行電腦系統所登錄之日期為依據，
    期滿三十日前貴行或立約人，如無書面通知撤銷、解除或終
    止本契約內容，且立約人往來正常，得逕以同一內容繼續一
    年，不另換約，其後每年屆期時亦同，有系爭信用貸款契約
    存卷可查（見本院卷第63頁），參以被告自93年2月6日至96
    年5月18日間，均有依系爭信用貸款契約向原告借款，有交
    易明細表可佐（見本院卷第65至69頁），是依契約目的、兩
    造借貸往來情形，該到期日之記載顯屬誤載，並不影響系爭
    信用借貸契約之效力，被告辯稱系爭信用貸款應屬無效等語
    ，自無可採。復依上開交易明細表，被告自93年至96年間，
    係向原告多次借款，亦有清償紀錄，被告僅空言否認未向原
    告借款，要與上開交易明細表顯有不合，亦未提出任何證據
    以實其說，本院自難以為有利被告之認定。次查，被告最後
    一次於96年5月18日還款8,000元後，即未再繳款乙節，有交
    易明細表可參（見本院卷第69頁）。是原告本件請求權時效
    應自96年5月19日起算，計至原告110年12月15日向本院聲請
    核發支付命令之日止，尚未罹於15年消滅時效，是被告拒絕
    給付本件借款債務本金部分，於法無據。惟原告請求利息部
    分，揆諸前揭規定，自110年12月15日往前回溯5年即95年12
    月15日以前之利息請求權，即已罹於時效而消滅，被告自得
    拒絕給付95年12月15日以前之利息，被告此部分之時效抗辯
    ，洵屬有據。
五、綜上所述，原告依信用貸款契約及消費借貸之法律關係，請
    求被告給付226,482元，及其中202,645元自95年12月16日起
    至清償日止，按週年利率15％計算之利息，為有理由，應予
    准許。逾此範圍之請求，為無理由，應予駁回。
六、本件原告勝訴部分係依民事訴訟法第427條所規定之適用簡
    易訴訟程序所為被告敗訴之判決，爰依同法第389條第1項第
    3款規定依職權就原告勝訴部分宣告假執行。並由本院依民
    事訴訟法第392條第2項之規定，依職權宣告被告為原告預供
    擔保，得免為假執行。
七、本件事證已臻明確，兩造其餘攻擊防禦方法及所提證據，核
    與判
　　決結果不生影響，爰不逐一論述，併此敘明。
八、原告雖受部分敗訴之判決，然其敗訴部分占原告請求金額之
    比例甚微，是經本院衡酌上情，爰依民事訴訟法第79條規定
    ，命被告負擔本件全部訴訟費用。
中　　華　　民　　國　　111 　年　　8 　　月　　25　　日
                  高雄簡易庭　法　官  陳安信
以上正本係照原本作成。
如對本判決上訴，須於判決送達後20日內向本院提出上訴狀。如
委任律師提起上訴者，應一併繳納上訴審裁判費。
中　　華　　民　　國　　111 　年　　8 　　月　　25　　日
                              書記官  蔡妮君